【裁判字號】    90,交抗,564
【裁判日期】    901024
【裁判案由】    聲明異議
【裁判全文】
臺灣高等法院臺中分院交通事件裁定          九十年度交抗字第五六四號
    抗  告  人
    即 異議 人  甲○○
右列抗告人因違反道路交通管理處罰條例案件，不服台灣台中地方法院九十年六月二
十九日所為裁定（九十年度交聲字第三○號），提起抗告，本院裁定如左：
    主      文
原裁定撤銷，發回台灣台中地方法院。
    理      由
一、原審裁定意旨略以：本件交通部公路局台中區監理所所為之處分裁決書，已於民
    國（下同）八十九年八月十一日送達予受處分人，而該送達地址核與受處分人之
    戶籍地址無誤，本件受處分人之代理人張志益亦於本院九十年二月二十二日調查
    時陳稱：該裁決書有經人代收，但未轉交等語，故受處分人於收受該裁決書後，
    竟遲至九十年一月八日始具狀提出於原處分機關聲明異議，業已逾法定期限，按
    道路交通管理處罰條例第八十七條第一項及道路交通案件處理辦法第十三條、第
    十八條之規定，本件受處分人逾期聲明異議，其聲明異議於法不合，應予駁回。
二、抗告意旨略以：本件裁決書之送達處所固為抗告人之戶籍地，惟該處所係抗告人
    昔日租屋處，於原審法院所認定之裁決書送達日即八十九年八月十一日，抗告人
    早已搬離開處所，僅戶籍尚未變更，抗告人並無法收受送達，又掛號郵件收件回
    執並非抗告人所簽收，至為何人所簽收抗告人並不知情，故原審認定本件裁決書
    已合法送達於受處分人並非真實，為此提出抗告，請撤銷原裁定等語。
三、按道路交通管理處罰條例第八十七條第一項之規定：受處分人不服第八條主管機
    關所為之處罰得於接到裁決之翌日起十五日內向管轄地方法院聲明異議，即受處
    分人聲明異議之期間應自裁決書合法送達之翌日起算。又法院受理有關交通事件
    ，準用刑事訴訟法之規定，道路交通管理處罰條例第八十九條定有明文，是裁決
    書是否已合法送達於受處分人，自應依刑事訴訟法之相關規定為之。復按刑事訴
    訟法第六十二條之規定：送達文書，除本章有特別規定外，準用民事訴訟法之規
    定。而送達應以應受送達人之住、居所、事務所或營業所為送達處所，送達於送
    達處所不獲會晤應受送達人者，得將文書賦予有辨別事理能力之同居人或受僱人
    ，民事訴訟法第一百三十六條第一項、第一百三十七條第一項定有明文。查本件
    交通部公路局台中區監理所所為之中監違字第駕裁六０—三四０二七七號裁決書
    ，雖已於八十九年八月十一日按受處分人之戶籍地址為送達，有掛號郵件收件回
    執一紙、戶籍謄本在卷可稽。然本件受處分人之代理人張志益於原審九十年二月
    二十二日調查時陳稱：該裁決書之收件人是一個小孩子，他未轉交等語（見原審
    卷第二十二頁），再觀之上開掛號郵件收件回執之收件人蓋章欄上所蓋之印文為
    林雅媜，確非由受處分人所親自收受，是林雅媜與受處分人究係何關係？是否是
    有辨別事理能力之同居人或受僱人？均關係該裁決書是否已合法送達於受處分人
    ，原審未予深究，遽以受處分人已合法收受該裁決書，而未於異議期間內聲明異
    議，即認聲明異議無理由而予以裁定駁回，尚有可議。受處分人抗告意旨執此指
    摘原裁定不當，為有理由，應由本院將原裁定予以撤銷，茲為期調查之翔實並維
    護受處分人審級之利益，爰將本件發回原審法院更為適法之裁定。
四、據上論斷，應依刑事訴訟法第四百十三條前段，道路交通案件處理辦法第二十六
    條，裁定如主文。
中       華       民       國   九  十    年     十      月   二十四    日
               臺灣高等法院臺中分院刑事第三庭
                                      審判長法  官  方  艤  駐
                                            法  官  胡  忠  文
                                            法  官  廖  柏  基
右正本證明與原本無異。
不得抗告。
                                            書記官  柯  孟  伶
中       華       民       國   九  十    年     十      月   二十五    日
                                                                        Ｋ


司法院資訊處製作；財團法人民間司法改革基金會備份。
